臺灣臺中地方法院民事判決　　　　　　 99年度簡上字第300號
上　 訴　 人　黃芳真
被　上 訴 人　詹淡豐
受告知訴訟人　林敬哲
受告知訴訟人　親親校樹社區管理委員會
法定　代理人　藍振溢
受告知訴訟人　東開停車設備有限公司
法定　代理人　劉心正
受告知訴訟人　聯安保全股份有限公司
法定　代理人　李偉鳴
受告知訴訟人　鼎積公寓大廈維護股份有限公司
法定　代理人　李偉鳴
上列3 人共同
訴訟　代理人　白晉傑
上列當事人間請求損害賠償事件，上訴人對於中華民國99年9 月
17日臺灣臺中地方法院臺中簡易庭99年度中簡字第1423號第一審
簡易判決提起上訴，本院於民國100 年2 月25日言詞辯論終結，
判決如下：
    主    文
原判決關於命上訴人給付超過新臺幣肆萬捌仟佰貳拾捌元部分
，及該部分自民國九十九年六月二日起至清償日止按年息百分之
五計算之利息，及該部分假執行之宣告，暨訴訟費用之裁判均廢
棄。
上廢棄部分，被上訴人在第一審簡易之訴及其假執行之聲請均駁
回。
其餘上訴駁回。
第一、二審訴訟費用合計新臺幣伍仟零拾元，其中新臺幣壹仟
伍佰零玖元由上訴人負擔，餘由被上訴人負擔。
    事實及理由
壹、程序方面：
    上訴人經合法通知，未於言詞辯論期日到場，核無民事訴訟
    法第386 條各款所列情形，爰依被上訴人之聲請，由其一造
    辯論而為判決。
貳、實體方面：
一、被上訴人於原審起訴主張：
（一）車牌號碼1791-UA 號箱型車（系爭箱型車）為被上訴人所
      有，平日由居住臺中市○區○○路1 段253 號9 樓之2 被
      上訴人之女兒詹筱筠、女婿林敬哲駕駛，其向親親校樹大
      廈管理委員會承租該大廈地下2 樓第3 號之機械式停車位
      （下稱被上訴人停車位）停放該箱型車。上訴人於民國99
      年4 月初亦向該管理委員會承租該號停車位下方之第4 號
      停車位（下稱上訴人停車位），於99年4 月6 日上訴人停
      車時操作不當，致系爭箱型車頂到地下室之天花板，車殼
      嚴重損壞。經拖到太子汽車工業股份有限公司台中分公司
      修理，共需新臺幣（下同）299,030 元，屢次催請上訴人
      賠償損害，均未獲置理。最後向臺中市南區調劑員會聲請
      調解，上訴人亦拒絕賠償。爰依侵權行為之法律關係，提
      起本件訴訟。
（二）對上訴人之抗辯陳述略以：：該機械式之停車位係同一車
      位分上下二層，上訴人係下層停車位之使用人，於初次使
      用時，理應會同該大樓管理委員會派員會同解說，且上層
      已停放系爭箱型車，顯而易見，依停車規定：車台運轉尚
      未停止時，使用者不可離開操作面板，遇異常狀況趕緊按
      紅色停止按鈕。上訴人逕行按下升降按鈕後，發現情況異
      常時，如能趕緊按下紅色停止按鈕，系爭箱型車應不致遭
      受如此嚴重之毀損，上訴人未遵停車管理規定，且應注意
      而未注意，致毀損系爭箱型車，自有嚴重疏失，應負賠償
      責任。
（三）並聲明：
  １、上訴人應給付被上訴人299,030 元，及自起訴狀繕本送達
      翌日起至清償日止按年息5 ％計算之利息。
  ２、訴訟費用由上訴人負擔。
二、上訴人於原審辯以：
（一）系爭箱型車高度超過140 公分，本即不得停放於限高140
      公分之被上訴人停車位，且停車位旁有限制停放車輛高度
      1.4 公尺之告示牌，系爭箱型車之使用人明知所駕駛之上
      開車輛超過限制停放高度，竟屢次停放被上訴人停車位上
      ，致上訴人欲使用位於被上訴人停車位之下方車位，在正
      常操作情形之下，系爭箱型車終因超高而頂至地下室之天
      花板而致受損，依民法第224 條、第217 條第3 項規定，
      被上訴人亦應負與有過失之同一責任。
（二）本件停車設備係由受訴訟告知人即親親校樹社區管理委員
      會及其所委託之受訴訟告知人東開停車設備有限公司所設
      置，於設置系爭停車位時，對於超過140 公分高度之位置
      ，未設置停止裝置。另受訴訟告知人親親親校樹社區管理
      委員會所委託管理之受訴訟告知人聯安保全股份有限公司
      、鼎積公寓大廈管理維護股份有限公司，肩負車輛、人員
      進出、停放安全之管控，明知系爭箱型車超過140 公分高
      ，竟放任由系爭箱型車之使用人進入停放，致生本件車損
      ，其等難謂無過失等語。
（三）並聲明：
  １、被上訴人之訴及假執行之聲請駁回。
  ２、如受不利判決，願供擔保，請求宣告免予假執行。
  ３、訴訟費用由被上訴人負擔。
三、原審斟酌兩造之主張及攻擊防禦方法之結果，認上訴人操控
    停車操作失當，使系爭箱型車受損，且過失責任為70％，經
    將被上訴人主張之零件修理費折舊後，為被上訴人一部勝訴
    之判決，命：(一)上訴人應給付112,766 元及自99年6 月2 日
    起至清償日止按年息5 ％計算之利息。(二)被上訴人其餘之訴
    駁回。(三)訴訟費用3,200 元其中1,207 元由上訴人負擔，餘
    由被上訴人負擔。(四)前開第1 項得假執行。但上訴人如於假
    執行程序實施前，以112,766 元為被上訴人預供擔保後，得
    免為假執行。上訴人不服，提起本件上訴，於本院聲明：(一)
    原判決廢棄，被上訴人原審之訴及假執行之聲請均駁回。(二)
    第一、二審訴訟費用均由被上訴人負擔。被上訴人則聲明：
    駁回上訴人之上訴。
四、上訴人於本院補充陳述略以：
（一）本件停車場之停車位，限制停放車輛限高1.4 公尺，上訴
      人信賴汽車駕駛之停放人，皆會遵守停車場車位之限高，
      且亦無從衡量系爭箱型車是否超過限制高度，一旦將停車
      位按押升高，將下車位挺升，即無從避免造成汽車頂到地
      下室天花板而發生壓損之結果，依最高法院90年度台上字
      第2400號判決意旨，上訴人縱未採取適當之措施，仍無法
      避免汽車壓損事故之發生，上訴人對於信賴被上訴人之使
      用人亦能遵守系爭停車場停車位停放之限高規定乃竟違規
      之行為，無預防之義務，難謂上訴人有能注意而不注意之
      過矢，而令負過失之責任。
（二）依上，上訴人於操作停車位車台時，無須負需等待車台運
      轉停止後，方能離開操作面板之義務，且停車位在一定速
      度挺升運轉時，如無異樣，操作人亦不會按紅色停止按鈕
      ，使車台停止挺升，而系爭箱型車頂頂至天花板，造成壓
      損異常狀況時，操作人再按壓紅色停止按鈕，亦無從避免
      汽車損害之發生，自與上訴人是否離開操作面板無涉。又
      本件停車場之地下室房柱上雖有「車台運轉尚未停止時，
      使用者都不事離開操作面板，遇異常狀況趕緊按紅色停止
      按鈕」之公告貼紙，但依前揭最高法院實務見解及說明，
      上訴人於操作停車位車台時，不負需等待車台運轉止後，
      方能離開操作面板之義務，且縱使未離開操作面板，亦無
      從防止本件車損結果，上訴人本即無過失責任，原審判決
      認上訴人應負70％過失責任，輕重失衡，有違法之虞。
（三）被上訴人之使用人林敬哲明知系爭箱型車超過限制高度，
      不得停放於被上訴人停車位，且前已發生過同樣停放系爭
      停車場之停車位時，差點遭壓損之事故，被上訴人之使用
      人仍執意停放在被上訴人停車位，致終釀本件車損，被上
      訴人與其使用人對於本件車損應負完全之過失責任，縱認
      上訴人於操作停車台時有所過矢，亦應屬輕微，而應由被
      上訴人與其使用人負較大之過失責任。
五、被上訴人於本院補充陳述略以：
（一）最高法院90年度台上字第2400號裁判案例，係車禍案，雙
      方係「動態」，而本案系爭箱型車已停放在被上訴人停車
      ，係為「靜態」，二案之案情迥異。
（二）系爭箱型車停放在被上訴人停車位之前提是：下層停車位
      並無使用人，且經管委會同意，並按月繳納租金，已使用
      2 年餘，上訴人於99年4 月6 日初次使用上訴人停車位時
      ，不黯使用方法，理應會同該大樓管理委員會派員會同辦
      理，上訴人不思正常操作程序，即逕行操作，致嚴重損毀
      系爭箱型車，上訴人辯稱無預防之義務，顯係違反一般人
      之常情，亦應為法所不容。
（三）上訴人身高約1.6 公尺，系爭箱型車約1.8 公，停車位限
      高1.4 公尺，如此簡易之比對，上訴人竟謂無從衡量，顯
      係推諉之詞。
六、本件經受命法官試行整理並簡化爭點，結果如下：
（一）兩造不爭執事項：（採為本判決之基礎）
  １、車號1791-UA 之箱型車（車身高1.8 公尺，即系爭箱型車
      ）為被上訴人所有，平日由居住在臺中市○區○○路1 段
      253 號9 樓之2 原告之女詹筱筠及女婿即受告知訴訟人林
      敬哲駕駛，由詹筱筠承租該大廈地下2 樓之第3 號機械式
      停車位（即被上訴人停車位）停放該箱型車，該停車位限
      高1.4 公尺，迄至99年4 月6 日，已使用2 年餘。
  ２、上訴人於99年3 月22日亦向訴外人高志誠承租臺中市○區
      ○○○街19巷27號建物附上開大廈地下2 樓之4 號機械式
      停車位（下稱上訴人停車位），該車位亦限高1.4 公尺，
      與被上訴人停車位係上、下層車位，上訴人停車位位在下
      層，之前因上訴人停車位無人使用，故被上訴人停車位皆
      處在地面層，上訴人停車位則置於地下層。迨至99年4 月
      6 日，上訴人為倒車入庫停放自己所使用車身高1.7 公尺
      或1.72公尺之車輛，第一次按壓啟動上訴人停車位之按鈕
      ，欲將原本停放在地下層之上訴人停車位挺升至地面層，
      當時該大廈之大樓管理委員會管理員並未在場（上訴人稱
      當時有請管理員一起到停車位，但管理員表示不能離開管
      理室）。然因系爭箱型車車身高逾1.4 公尺，故於上訴人
      停車位挺升後，該車頂到地下室之天花板，車殼因而受損
      ，經送請原車廠即太子汽車工業股份有限公司估價結果，
      若欲修復共需花費299,030 元（包括工資91,000元及零件
      208,030 元）。
  ３、本件原審承審法官於99年6 月25日至現場勘驗，在現場停
      車旁之地下室房柱上貼有：限重＝1500公斤；限高1.4 公
      尺；2000（CC數）；限車寬1.164 公尺以下。車台運轉尚
      未停止時，使用者都不可離開操作面板，遇異常狀況趕緊
      按紅色停止按鈕之公告貼紙。
  ４、受告知訴訟人親親親校樹社區管理委員會係委託受告知訴
      訟人聯安保全股份有限公司、鼎積公寓大廈管理維護股份
      有限公司，負責該社區車輛、人員進出、停放安全之管控
      。
（二）兩造爭執事項：
  １、被上訴人上開車損是否係上訴人之過失行為所致？
  ２、被上訴人與有過失之比例為何？
  ３、受告知訴訟人親親校樹社區管理委員會、東開停車設備有
      限公司、聯安保全股份有限公司、鼎積公寓大廈維護股份
      有限公司對於被上訴人上開車損是否亦應負賠償責任？
七、本院得心證之理由：
（一）按因故意或過失，不法侵害他人之權利者，負損害賠償責
      任。民法第184 條第1 項前段定有明文。該條所指之過失
      ，係指行為人雖非故意，但按其情節，應注意、能注意而
      不注意，或對於侵權行為之事實，雖預見其發生，而確信
      其不發生者而言，屬抽象輕過失，即欠缺善良管理人之注
      意義務。行為人已否盡善良管理人之注意義務，應依事件
      之特性，分別加以考量，因行為人之職業、危害之嚴重性
      、被害法益之輕重、防範避免危害之代價，而有所不同。
      至被害人對於損害之發生或擴大與有過失，則屬法院如何
      減輕或免除賠償金額之問題，與認定加害人有否故意過失
      無涉。最高法院85年度台上字第2923號、87年度台上字第
      78 號 、93年度台上字第2180號、93年度台上字第851 號
      裁判可資參照。經查：
  １、台灣地區因地小人稠，停車位難求，且為節省能源，購買
      中、小型車者眾，故住宅區地下室之停車位多採機械式停
      車位之設計，設計之規格則一般以中型車為主。較諸一般
      平面式停車位，機械式停車位不僅停車位置、空間（包括
      寬度、高度）受限於機械停車位之車台設計規格，且欲停
      放之車位若不在地面層時，需由人員操作搖控面板，上下
      層停車位會因人員按壓控制面板，產生位移，上下層停車
      位相互牽動，此為一般有使用車輛者均通曉之常識。由於
      機械式停車位之使用涉及停車位之車台設計規格、人員操
      控搖控面板是否允當、機器運轉正常與否，復會牽動到鄰
      層停車位停放車輛之狀態，故使用時需特別注意是否符合
      停車規格、按壓操控面板後，有無異常狀況發生，並應注
      意如遇有異常狀況時應如何緊急應變。在本件中：
    (1)上訴人停車位與被上訴人停車位均係機械式停車位，上訴
      人及實際使用被上訴人停車位之受訴訟告知人林敬哲均查
      無有智識或生活經驗較正常人低落或不足之特別情形，對
      於上情，皆難諉稱不知。
    (2)另經原審法官至兩造停車位之現場履勘結果，發現在停車
      旁之地下室房柱上貼有：「限重＝1500公斤；限高1.4 公
      尺；2000（CC數）；限車寬1.164 公尺以下。車台運轉尚
      未停止時，使用者都不可離開操作面板，遇異常狀況趕緊
      按紅色停止按鈕」之公告貼紙，為兩造所不爭執，並有原
      審卷附之勘驗筆錄在卷可佐。則上訴人及受訴訟告知人林
      敬哲在使用該機械式停車位時，確實應注意須遵守該停車
      位之高度、寬度、重量等限制，並於使用時不可離開操作
      面板，遇有異常狀應趕緊按紅色停止按鈕，益徵明確。
    (3)再者，經本院勘驗被上訴人所提出之現場監視錄影畫面結
      果，上訴人於操作面板按壓自己停車位之按鈕後，係立於
      該操作面板旁，觀看被上訴人停車位挺升之情形，迨至受
      訴訟告知人林敬哲停放在被上訴人停車位之系爭箱型車頂
      到地下室天花板，機械運轉完全停止後，才離開該操作面
      板處，開車駛離等情，亦有該監視錄影光碟及本院列印之
      錄影畫面資料附卷可稽。上訴人於原審現場履勘時陳稱：
      伊按壓控制鈕後，上車要倒車入庫，看到被上訴人停車位
      之箱型車快頂到天花板時，才下車按停止紅色鈕等語，與
      事實不符，雖不可採信，但依上訴人此部分陳述，可知上
      訴人顯然知曉如遇有上層停車位挺升時，車輛快頂到天花
      板，應按壓紅色停止鈕之注意義務。
    (4)據上，上訴人對於使用機械式停車位時，不可離開操作面
      板，且遇緊急狀況應趕緊按紅色停止按鈕之注意義務，知
      之甚明，上訴人辯稱：於操作停車位車台時，無須等待車
      台運轉停止，方能離開操作面板云云，自無足取。
  ２、上訴人雖又辯稱：系爭箱型車高度逾1.4 公尺，一旦將停
      車位按壓挺高，無從避免或防止系爭箱型車頂到地下室天
      花板而發生壓損之結果云云。但依前述，上訴人於前揭時
      、地操作面板時，既於按壓操作面板後，仍立於操控面板
      處，觀看被上訴人停車位挺升情形，迨至系爭箱型車頂到
      地下室天花板，機器運轉完全停止後，才離開該操作面板
      處，則於系爭箱型車快頂到天花板之情形，及頂到地下室
      天花板之第一瞬間，顯然均能查知，且所在位置亦得立即
      按壓紅色緊急按鈕。惟觀諸卷附現場監視錄影光碟及畫面
      列印資料，可知系爭箱型車於監視錄影時間15時51分09秒
      時，已接近地下室天花板，至遲於15時51分15秒時車體已
      頂到地下室之天花板，迄至機械完全停止運轉之時間約為
      15時51分19秒，期間上訴人顯然尚有數秒鐘之反應時間，
      並非全無防止之可能。詎上訴人竟未能於查覺系爭箱型車
      快頂到天花板時，即預作按壓紅色緊急按鈕之準備，或即
      按壓紅色緊急按鈕，通知相關人員來處理，復於系爭箱型
      車頂到天花板後，猶未能即時按壓紅色緊急按鈕，而任令
      機械自行運轉至停止為止，致使系爭箱型車受有壓損，上
      訴人顯然有應注意、能注意卻不注意之過失，灼然甚明。
  ３、上訴人雖引最高法院90年度台上字第2400號判決要旨，以
      基於信賴原則，應無預防之義務云云置辯。然按最高法院
      90年度台上字第2400號判決要旨固謂：「按汽車駕駛人，
      因可信賴其他參與交通之對方亦能遵守交通規則，且衡諸
      日常生活經驗及一般合理駕駛人之注意能力，已為必要之
      注意，並已採取適當之措施，或縱未採取適當之措施，仍
      無法避免交通事故之發生時，該汽車駕駛人對於信賴對方
      亦能遵守交通規則乃竟違規之行為，自無預防之義務，難
      謂該汽車駕駛人即有能注意而不注意之過失，而令負過失
      之責任。」，但該案例係2 輛行進中之車輛發生碰撞，一
      方有優先路權，且相撞地點已過交岔路口中心處，另一方
      則逆向行駛，與本件案情係上訴人按壓停車位控制鈕，致
      原本靜止之系爭箱型車被挺升終致頂到天花板受損迥然不
      同，已難比附援引。況依前述，上訴人於系爭箱型車快頂
      到天花板時，即能查覺，於被上訴人之箱型車頂到天花板
      之第一瞬間，亦非全然無防止損害發生或加劇之可能，竟
      未及時按壓紅色停止鈕，核與前開判決要旨認得適用信賴
      原則之前提要件：「已為必要之注意，並已採取適當之措
      施，或縱未採取適當之措施，仍無法避免交通事故之發生
      」亦有未合，上訴人此部分所辯，委不可採。
  ４、綜上所述，上訴人於操作停車位時，應注意遇有異常狀況
      應趕緊按紅色停止按鈕，且目視被上訴人停車位之挺升情
      形，對於系爭箱型車快頂到天花板及頂到天花板之第一瞬
      間均有查覺，人又站立在操作面板處，並無不能趕緊按壓
      紅色停止按鈕之情形，竟未立即按壓，任由機械運轉至完
      全停止，致使系爭箱型車壓損，顯然具有過失，且其過失
      行為與系爭箱型車所受壓損之結果，有相當因果關係，堪
      予認定。
（二）按因故意或過失，不法侵害他人之權利者，負損害賠償責
      任。又按不法毀損他人之物者，被害人得請求賠償其物因
      毀損所減少之價額。民法第184 條第1 項前段、第196 條
      分別定有明文。再按物被毀損時，被害人依民法第196 條
      請求賠償物被毀損所減少之價額，得以修復費用為估定之
      標準，但以必要者為限（例如：修理材料以新品換舊品，
      應予折舊），最高法院77年度第9 次民事庭會議決議(一)可
      資參照。本件上訴人既過失不法損壞被上訴人之箱型車，
      依前開規定，自應負侵權行為之損害賠償責任。被上訴人
      以修復金額請求上訴人賠償，洵屬有據。又：
  １、系爭箱型車之零件修理既以新零件更換被損壞之舊零件，
      依上說明，自應將零件折舊部分予以扣除。查系爭箱型車
      應支出修理費合計299,030 元，其中零件費用為208,030
      元，工資費用為91,000元等情，為兩造所不爭執，並有被
      上訴人提出之之估價單附卷可稽，堪信實在。而依行政院
      所頒「固定資產耐用年數表」及「固定資產折舊率表」之
      規定，小客車之耐用年數為5 年，依定率遞減法每年折舊
      千分之369 ，再參照卷附之系爭箱型車行車執照影本，該
      車係於96年12月出廠，於96年12月26日領照，則算至本件
      事故發生之日即99年4 月6 日為止，實際使用日數為2 年
      4 月11日，則依「營利事業所得稅結算申報查核準則」第
      95條第6 項（原審判決誤為第8 項）所定「固定資產提列
      折舊採用平均法、定率遞減法或年數合計法者，以一年為
      計算單位；其使用期間未滿一年者，按實際使用之月數相
      當於全年之比例計算之；不滿一月者，以月計。」。因此
      ，系爭箱型車應以使用2 年5 個月期間計算折舊。依此方
      式核算扣除折舊額後，系爭箱型車之零件修理費為70,094
      元（計算方式如附表），再加計前揭工資費用91,000元，
      修復費用合計161,094 元（計算式：70,094＋91,000＝16
      1,094 ）。
  ２、另按損害之發生或擴大，被害人與有過失者，法院得減輕
      賠償金額或免除之，且於被害人之代理人或使用人與有過
      失者，準用之，民法第217 條第1 項、第3 項有明定。查
      ：
    (1)系爭箱型車係被上訴人提供給受訴訟告知人林敬哲使用，
      受訴訟告知人林敬哲本即知該停車位限高1.4 公尺，但系
      爭箱型車有1.8 公尺，已逾限高1.4 公尺，且被上訴人停
      車位與上訴人停車位係屬上、下層之關係，一旦下層停車
      位使用人按壓控制鈕將下層停車位挺升至地面層時，被上
      訴人停車位亦將被挺升至上層，系爭箱型車因逾限高，將
      可能發生車體頂到地下室天花板，致生車體壓損之危險，
      竟仍不顧該停車位限高限制，未加遵守，逕將系爭箱型車
      停在被上訴人停車位內，對於本件車損亦有過失。依前開
      規定，被上訴人對於自己之使用人即受訴訟告知人林敬哲
      之與有過失，應視同自己之過失，即有過失相抵法則之適
      用。
    (2)上訴人雖又謂受訴訟告知人親親校樹社區管理委員會、東
      開停車設備有限公司、聯安保全股份有限公司、鼎積公寓
      大廈維護股份有限公司亦與有過失云云，然按損害賠償之
      債，以有損害之發生及有責任原因之事實，並二者之間，
      有相當因果關係為成立要件。所謂相當因果關係，係指依
      經驗法則，綜合行為當時所存在之一切事實，為客觀之事
      後審查，認為在一般情形下，有此環境、有此行為之同一
      條件，均可發生同一之結果者，則該條件即為發生結果之
      相當條件，行為與結果即有相當之因果關係。反之，若在
      一般情形上，有此同一條件存在，而依客觀之審查，認為
      不必皆發生此結果者，則該條件與結果並不相當，不過為
      偶然之事實而已，其行為與結果間即無相當因果關係，不
      能僅以行為人就其行為有故意過失，即認該行為與損害間
      有相當因果關係（最高法院98年度台上字第673 號裁判參
      照）。依上所述，本件系爭箱型車之車損係因受訴訟告知
      人林敬哲先違規停置逾限高之系爭箱型車在被上訴人停車
      位，再加上上訴人為使用下方之上訴人停車位，而按啟挺
      升按鈕，因疏未注意遇有異常狀況，應緊急按壓紅色停止
      按鈕，致系爭箱型車受壓損壞，至於受訴訟告知人東開停
      車設備有限公司要否設置感應停止裝置，須依業主即受訴
      訟告知人親親校樹社區管理委員會之要求，與本件車損無
      涉；另本件車損發生前，系爭箱型車已停放在被上訴人停
      車位2 年餘，不曾發生如本件之車損情形，受訴訟告知人
      親親校樹社區管理委員會未裝置感應停止裝置，或所委託
      管理之受告知訴訟人聯安保全股份有限公司、鼎積公寓大
      廈維護股份有限公司之聘僱人員讓超過系爭停車位限高之
      系爭箱型車進入停放，進而發生本件車損，顯然是偶發事
      件，依前揭說明，不具相當因果關係，均無從責令受告知
      訴訟人親親校樹社區管理委員會、東開停車設備有限公司
      、聯安保全股份有限公司、鼎積公寓大廈維護股份有限公
      司負本件侵權行為責任。上訴人此部分所辯，並不可採。
    (3)是以，本院審酌被上訴人之使用人即受訴訟告知人林敬哲
      將逾限高之系爭箱型車停放在被上訴人停車位，違規在先
      ，上訴人於操作停車位時，雖能查覺系爭箱型車快頂到天
      花板及頂到天花板之第一瞬間，且有數秒之反應時間，可
      按壓紅色停止鈕，以防止或減少系爭箱型車之受壓損害程
      度，但上訴人可反應之時間畢竟只有短短數秒，過失情節
      顯較受訴訟告知人林敬哲自招車體壓損危險為輕，本院綜
      合各情，認本件車損之結果，上訴人僅應負30％之責任，
      被上訴人之使用人應負70％之責任，方稱公允。原審認定
      上訴人應負30％之過失責任，容有未洽。準此，依前開過
      失相抵之規定，被上訴人得請求上訴人賠償之金額應為
      48,328元（計算式：161,094 ×30% ＝48,328，元以下四
      捨五入）。
  ３、末按給付有確定期限者，債務人自期限屆滿時起，負遲延
      責任。給付無確定期限者，債務人於債權人得請求給付時
      ，經其催告而未為給付，自受催告時起，負遲延責任。其
      經債權人起訴而送達訴狀，或依督促程序送達支付命令，
      或為其他相類之行為者，與催告有同一之效力。民法第22
      9 條第1 項、第2 項定有明文。又遲延之債務，以支付金
      錢為標的者，債權人得請求依法定利率計算之遲延利息。
      但約定利率較高者，仍從其約定利率。應付利息之債務，
      其利率未經約定，亦無法律可據者，週年利率為百分之五
      ，民法第233 條第1 項、第203 條亦有明文。本件上訴人
      對被上訴人之侵權行為債權，核屬無確定期限之給付，既
      經被上訴人提起民事訴訟，且起訴狀繕本於99年6 月1 日
      送達上訴人，有送達證書在卷可憑（原審卷第18頁），上
      訴人迄未給付，當應負遲延責任。是被上訴人請求自起訴
      狀繕本送達翌日即99年6 月2 日起至清償日止，按年息5
      ％計算之法定遲延利息，核無不合，亦應予准許。
（三）從而，被上訴人本於侵權行為之法律關係，請求上訴人給
      付48,328元，及自99年6 月2 日起至清償日止，按年息5
      ％計算之利息，為有理由；逾此部分之請求，即非正當，
      應予駁回。原審就超過上開應准許部分，並依職權為假執
      行之宣告，為被上訴人勝訴之判決，尚有未洽，上訴意旨
      就此部分指摘原判決不當，求予廢棄改判，為有理由，爰
      由本院廢棄改判如主文第1 、2 項所示。至於上開應准許
      部分，原審判命上訴人給付，並為假執行之宣告，核無違
      誤，上訴意旨，就此部分，仍執陳詞，指摘原判決不當，
      求予廢棄，為無理由，應駁回其上訴。
八、本件事證已臻明確，兩造其餘攻擊、防禦方法及所提出之各
    項證據資料，核與判決結果不生影響，爰不逐一論述，附此
    敘明。
九、按法院為終局判決時，應依職權為訴訟費用之裁判。上級法
    院廢棄下級法院之判決，而就該事件為裁判或變更下級法院
    之判決者，應為訴訟總費用之裁判；受發回或發交之法院為
    終局之判決者亦同。民事訴訟法第87條定有明文。查本件第
    一審訴訟費用為3,200 元，第二審訴訟費用為1,830 元，合
    計5,030 元，依兩造就本件車損應負之責任比例，依民事訴
    訟法第79條規定，確定本件訴訟費用額合計5,030 元，其中
    1,509 元（計算式：5,030 ×1/3 ＝1,509 ）由被上訴人負
    擔，餘由上訴人負擔。
十、據上論結，本件上訴為一部有理由，一部無理由，依民事訴
    訟法第436 條之1 第3 項、第450 條、第449 條第1 項、第
    79條，判決如主文。
中    華    民    國   100    年    3     月    18    日
                  民事第一庭  審判長法  官  李悌愷
                                    法  官  洪堯讚
                                    法  官  莊嘉蕙
上正本證明與原本無異。
不得上訴。
中    華    民    國   100    年    3     月    18    日
                                    書記官  吳詩琳
附表：（元以下四捨五入）
第一年折舊額：  208,030×0.369＝76,763
第二年折舊額：  (208,080－76,763)×0.369＝48,438
第三年折舊額：  (208,080－76,763－48,438) ×0.369 ×5/12
                ＝12,735
殘        價：  208,030 －76,763－48,438－12,735＝70,094